【裁判字號】    92,訴,606
【裁判日期】    920415
【裁判案由】    妨害公務
【裁判全文】
臺灣臺中地方法院刑事判決                          九十二年度訴字第六六號
    公  訴  人  臺灣臺中地方法院檢察署檢察官
    被      告  丙○○
右列被告因妨害公務等案件，經檢察官提起公訴（九十一年度偵字第八０七六號），
本院判決如左：
    主  文
丙○○損壞公務員職務上委託第三人掌管之文書，累犯，處有期徒刑陸月，如易科罰
金，以參佰元折算壹日。
    事  實
一、丙○○前於八十六年間，因賭博案件，由臺灣彰化地方法院於八十七年六月三十
    日以八十七年度易字第一七四號判決有期徒刑四月，於八十七年八月八日確定，
    並於八十七年九月十一日執行完畢，猶不知悔改，竟為圖節省電費，基於意圖為
    自己不法所有之犯意，未經台灣電力股份有限公司（下稱台電公司）及經濟部中
    央標準局同意，於民國八十九年六月十六日向乙○○（業經臺灣臺中地方法院檢
    察署檢察官為不起訴處分在案）承租坐落臺中市○○路二００號（包括地下一樓
    至地上三樓）經營餐廳生意時起，將上開租處內向台電公司申請裝設供其地下一
    樓至地上三樓使用之二只電錶（電號分為０七─一０─一二八三─一０─五號及
    ０七─一０─一二八三─三０─九號），先以不詳工具接續破壞該二只電錶上由
    台電公司及經濟部中央標準局所分別製作之「同」字號鉛封，而共同損壞公務員
    職務上委託其保管供其使用之台電公司電錶封印及用以認證電表計量器準確之經
    濟部中央標準局鉛封（每只電錶上台電公司及經濟部中央標準局各裝設鉛封一個
    ，包覆電錶之錶箱有台電公司之鉛封各一只合計破壞六個鉛封），並以破壞電錶
    內部結構即將圖盤卡死或更動電錶內部齒輪零件之方式，使該二只電錶之計量器
    ，無法正常旋轉，進而影響電錶度數之計算，以遂其竊電使用之目的。迨於九十
    年六月十九日為台電公司派稽查員甲○○實地檢查而查獲上情，並扣得經破壞之
    電錶二只。
二、案經台電公司函請臺灣臺中地方法院檢察署檢察官偵查起訴。。
    理  由
一、訊據被告丙○○固坦言其於右揭時間向乙○○承租上開租處經營餐廳之事實，惟
    矢口否認有為右揭損壞電錶及竊電之犯行，且辯稱：上開租處陸續經營餐廳生意
    已達十年之久，現屋主乙○○於八十六年間買受，其經營一年後關了一年，伊係
    於八十九年六月間向乙○○承租該屋接手經營餐廳，並於同年七月八日正式開張
    ，平均夏天電費為新臺幣（下同）六萬餘元，冬天為三萬五至四萬元，伊並無竊
    電，更動電錶內部裝置的人應係乙○○，伊所經營之其他三家餐廳，電錶、電費
    均為正常等詞。惟查，被告所承租之上開處所地下一樓至地上三樓向台電公司所
    申請裝設之前揭二只電錶，遭人以不詳工具破壞電錶外部之台電公司封印及經濟
    部中央標準局所為「同」字號鉛封，再以破壞電錶內部結構之方式，使該二只電
    錶之計量器，無法正常旋轉，進而影響電錶度數之計算等情，業據證人即台電公
    司台中區營業處用電稽查員甲○○於本院審理中證述綦詳，並有現場照片四幀、
    用電實地調查書二份、房屋租賃契約公證書、房屋租賃契約書各一份可證，且上
    開電號為０七─一０─一二八三─一０─五號之電錶，自被告八十九年七月八日
    正式營業起至九十一年七月十五日終止租約止，其中台電公司拆上揭二只電錶前
    包括八十九年八、十、十二月及九十年二、六月之電費，與同係被告經營時期而
    為台電公司更換正常電錶後之電費紀錄，分別有三萬至七萬元之電費差額，且另
    一電錶（電號為０七─一０─一二八三─三０─九號）除八十九年八、十、十二
    月之電費，與台電公司更換正常電錶後之電費紀錄，各有二萬至四萬元之差額外
    ，其中拆除上述電錶前九十年二、四、六月更顯示無度數而分別僅有一千八百八
    十六元、三百四十三元及三百七十元之電費，此有台電人員甲○○庭呈之度數及
    電費明細表二張附卷可稽；且參酌乙○○既已將上開房屋出租予被告經營，電費
    亦由被告自行負擔，此有證人乙○○提出之租賃契約書附件一之租賃契約書之其
    他補充條款第二條第一款在卷可證，則乙○○並無更動電錶以節省電費支出之必
    要，又倘乙○○欲減低電費支出，應於其經營餐廳期間即八十六年初至八十七年
    初更動電錶內部裝置，蓋如此減少電費支出始有其實益，惟核台電人員甲○○到
    院證稱：八十七年六月十九日前之電錶運行正常，因未發現竊電情事，故依公司
    規定之使用年限換錶，自伊庭呈之度數、電費明細表未能看出自八十六年起已生
    竊電情形等語，
    復核證人乙○○在偵查及本院審理中均陳明上開房屋之四樓為其自用部分等語，
    並提出電費繳費明細表說明該四樓為一獨立電錶（電號為一０─一二八三─四０
    ）、用電均正常以及當時台電拆表時並未拆除該電錶等情，應認被告辯稱：上開
    電錶為乙○○破壞變動，伊未破壞、更動電錶內部裝置以竊電云云，已非可取，
    是本件事證明確，被告犯行堪以認定。
二、按台電公司在用戶電錶及包覆電錶之錶箱上所裝置之封印，用以證明為台電公司
    所加封，又上開電錶係屬度量衡計，其上亦裝置有經濟部中央標準局所為之「同
    」字號鉛封，用以證明該電錶之計量器符合國家標準，核與刑法第二百二十條所
    稱足以為表示其用意之證明均屬相當，均應以文書論，且已隨同用戶申裝電錶時
    ，交由用戶保管，被告擅自毀壞封印，並啟開電錶外殼，再以將圖盤卡死或更動
    電錶內部齒輪零件之方式，使該二只電錶之計算發生錯誤之方式竊電，核其所為
    係犯刑法第一百三十八條毀壞公務員委託第三人掌管之文書罪及電業法第一百零
    六條第三款之竊電罪。又被告為上開竊電犯行之電錶有二只，所破壞之電錶封印
    有六個，故其乃係基於同一不法犯意，接續為之，且其長期竊電行為，亦係竊電
    狀態之繼續，應屬單純一罪；至被告所犯上揭毀壞公務員委託第三人掌管之文書
    罪及竊電罪間，有方法結果之牽連關係，應從較重之損壞公務員委託第三人掌管
    之文書罪處斷。被告前於八十六年間，因賭博案件，由臺灣彰化地方法院於八十
    七年六月三十日以八十七年度易字第一七四號判決有期徒刑四月，於八十七年八
    月八日確定，並於八十七年九月十一日執行完畢，此有臺灣臺中地方法院檢察署
    刑案資料查註紀錄表、臺灣高等法院被告全國前案紀錄表各一份附卷可佐，於五
    年以內再犯本件最重本刑為有期徒刑以上之罪，為累犯，應加重其刑。爰審酌被
    告犯罪動機係為貪圖小利、其犯罪目的、手段尚屬平和、另斟酌其品行、生活狀
    況、智識程度、犯罪所生之損害，及犯後態度等一切情狀，量處如主文所示之刑
    。又刑法第四十一條第一項前段業於九十年一月十日公布修正為：「犯最重本刑
    為五年以下有期徒刑以下之刑之罪，而受六月以下有期徒刑或拘役之宣告，因身
    體、教育、職業或家庭之關係，執行顯有困難者，得以一元以上三元以下折算一
    日，易科罰金」，並於同月十二日生效，與修正前刑法第四十一條比較結果，新
    法較有利於行為人，依刑法第二條第一項前段之規定：「行為後法律有變更者，
    適用裁判時之法律」，是本件所處之刑合於上開規定，爰併予諭知易科罰金之折
    算標準。
據上論斷，應依刑事訴訟法第二百九十九條第一項前段，電業法第一百零六條第三款
，刑法第二條第一項前段、第十一條前段、第一百三十八條、第五十五條、第四十七
條、修正後刑法第四十一條第一項前段，罰金罰鍰提高標準條例第一條前段、第二條
，判決如主文。
中      華      民國    九十二    年      四      月     十五     日
                                臺灣臺中地方法院刑事第一庭
                                    法  官  楊  曉  惠
右正本證明與原本無異。
如不服本判決，應於送達後十日內向本院提出上訴狀（須附繕本），上訴於台灣高等
法院台中分院。
                                    書記官
中      華      民      國    九十二    年      四      月     十五     日
附錄所犯法條
刑法第一百三十八條
毀棄、損壞或隱匿公務員職務上掌管或委託第三人掌管之文書、圖畫、物品，或致令
不堪用者，處五年以下有期徒刑。
電業法第一百零六條第二款有左列行為之一者為竊電，處五年以下有期徒刑、拘役或
五百元以下罰金：
三、損壞或改變電度表、無效電力計、其他計電器之構造，或以其他方法使其失效不
    準者。


司法院資訊處製作；財團法人民間司法改革基金會備份。
